---
title: "064-241_At03-gabriel_sanabio"
output: html_document
date: "2024-06-07"
---

```{r setup, include=FALSE}
knitr::opts_chunk$set(echo = TRUE)
```

1- Na primeira questão, iremos resolver o sistema linear pedido. Mas antes, determinaremos se ele ele tem solução única, se é indeterminado ou impossível.Para isso, calculamos o determinante da matriz. Se o determinante diferir de zero, ele é possível e determinado, se ele for igual a zero ele é possível mas indeterminado, e se o determinante principal for igual a zeroe o secundário diferir de zero, ele é impossível. Dessa forma, temos:


```{r}

left_part <- matrix(c(1, 2, 5, 2, 5, 7, 3, 9, 8), nrow = 3)
left_part

right_part <- matrix(c(20, 100, 200))
right_part

det(left_part)


resultado <- solve(left_part, right_part)
resultado
```
Primeiramente, observamos que o sistema tem solução única, visto que o determinante principal difere de zero. Após isso, observamos a resolução desse sistema, como visto acima.


2-Fatores. Exercícios expressos: 

a)Se z <- factor(c("p", "q", "p", "r", "q")) e os níveis 
de z forem "p", "q", "r", escreva um comando em R que troque o 
nível "p" para "w", de maneira que z seja igual a: "w", "q", "w", 
"r", "q". 

```{r}

z <- factor(c("p", "q", "p", "r", "q"))
z

levels(z)[levels(z) == "p"] <- "w"
z


```
b)Execute os comandos abaixo e crie os fatores s1 e s2 por meio de um 
sorteio com reposição das letras do alfabeto. Antes verifique o que o 
comando sample() faz. Brinque um pouco com ele. 
set.seed(666) 
s1 <- factor(sample(letters, size=5, replace=TRUE)) 
s2 <- factor(sample(letters, size=5, replace=TRUE)) 

```{r}
set.seed(666) 
s1 <- factor(sample(letters, size=5, replace=TRUE)) 
s2 <- factor(sample(letters, size=5, replace=TRUE)) 
s1
s2

v_concatenado <- factor(c(as.character(s1), as.character(s2)))

v_concatenado
```
c)Considere o conjunto de dados íris e use a função cut() e categorize 
a variável Sepal.Length, criando o seguinte fator com cinco níveis, 
referentes aos intervalos: (4.3, 5.02], (5.02, 5.74], (5.74, 6.46],
(6.46, 7.18] e (7.18, 7.9], com frequência em cada intervalo de 32,
41, 42, 24 e 11, respectivamente. Confira.  

Para conferir, faremos uma tabela.

```{r}
data(iris)

breaks <- c(4.3, 5.02, 5.74, 6.46, 7.18, 7.9)

iris$Sepal.Length.Category <- cut(iris$Sepal.Length, breaks=breaks, include.lowest=TRUE)

table(iris$Sepal.Length.Category)

```
d)Considere novamente o conjunto de dados iris. Gere uma tabela de 
contingência com duas linhas e três colunas. As linhas devem estar 
relacionadas com a variável Sepal.length (< 5: TRUE ou FALSE) e 
as colunas, com o fator Species. A saída deverá ser a seguinte: 
setosa versicolor virginica 
FALSE     30         49        49 
TRUE      20          1         1 

```{r}
iris$Sepal.Length.menorque5 <- iris$Sepal.Length < 5

tabela_contingencia <- table(iris$Sepal.Length.menorque5, iris$Species)

print(tabela_contingencia)
```
e)Considere o fator respostas <- factor(c("Concordo", "Concordo", 
"Concordo fortemente", "Discordo", "Concordo")), com a seguinte 
saída: 
[1] Concordo     Concordo          Concordo fortemente 
[4] Discordo     Concordo            
Levels: Concordo Concordo fortemente Discordo 

Mais tarde percebeu-se que existe um novo nível, “Discordo 
fortemente”. Use comando em R para incluir “Discordo 
fortemente” como um novo nível de tributo do fator, fornecendo a 
seguinte saída: 
[1] Concordo       Concordo       Concordo fortemente 
[4] Discordo       Concordo            
Levels: 
Concordo fortemente Concordo Discordo fortemente Discordo 

```{r}
respostas <- factor(c("Concordo", "Concordo", 
"Concordo fortemente", "Discordo", "Concordo"))
respostas

levels(respostas) <- c(levels(respostas), "Discordo fortemente")

respostas <- factor(respostas, levels = c("Concordo fortemente", "Concordo", "Discordo", "Discordo fortemente"))

print(respostas)
levels(respostas)


```
f)Se x <- factor(c("alto", "baixo", "médio", 
"alto", "alto", "baixo", "médio")), use comando em R 
para os valores numéricos dos vários níveis de x, apresentando a 
seguintes saída: 
levels     value 
1   alto     1 
2  baixo     2 
3  médio     3 

```{r}
x <- factor(c("alto", "baixo", "médio", "alto", "alto", "baixo", "médio"))

levels_x <- levels(x)

levels_table <- data.frame(levels = levels_x, value = seq_along(levels_x))

print(levels_table)


```
3- Listas. Exercícios expressos: 

a)Se: p <– c(2, 7, 8), q <– c(“A”,  “B”,  “C”) e x <-list(p,  q), qual o valor de x[2]? 

```{r}
p <- c(2, 7, 8)

q <- c("A", "B", "C")

x <- list(p, q)

x[2]
```
b)Se: w <– c(2, 7, 8), v <– c(“A”,  “B”,  “C”) e x <-list(w,  v), qual código em R substituirá “A” em x por “K”? 


```{r}

w <- c(2, 7, 8)
v <- c("A", "B", "C")
x <- list(w, v)
index <- which(x[[2]] == "A")
x[[2]][index] <- "K"
print(x)

```
c)Se: a <– list(“x” = 5, “y” = 10, “z” = 15), qual código em R 
dará a soma de todos os elementos de a? 

```{r}

a <- list("x" = 5, "y" = 10, "z" = 15)

s <- sum(as.numeric(a))
print(s)

```
d)Se: nova <– list(a = 1:10, b = “Férias” , c = “Olá”), 
escreva código em R que adicionaria 1 a cada elemento do primeiro 
vetor em nova.

```{r}
nova <- list(a = 1:10, b = "Férias" , c = "Olá")

nova$a <- nova$a + 1

print(nova)

```
e)Se: b <– list(a = 1:10, c = “Olá”, d = “AA”), escreva 
código em R que dê todos os elementos de b, exceto o segundo 
elemento, do primeiro vetor de b.

```{r}

b <- list(a  = 1:10, c = "Olá", d = "AA")
resposta <- b$a[-2]
print(resposta)

```


f)Seja x <– list(a = 5:10, c = “Olá”, d = “AA”), escreva 
código em R para acrescentar um novo item z à lista x,  com 
z = “Novo item”.

```{r}

x <- list(a = 5:10, c = "Olá", d = "AA")

x$z <- "Novo item"

print(x)
```
g)Considere y <– list(1:10, “string”, 666), escreva código em 
R que atribua novos nomes, “um”, “dois”, “três”, aos elementos de 
y. 

```{r}

y <- list(1:10, "string", 666)

names(y) <- c("um", "dois", "três")

print(y)

```
h)Se: x <– list(y = 1:10, t = “Olá”, f = “TT” , r = 5:20), 
escreva código em R que dê o comprimento do vetor r, de x.

```{r}
x <- list(y = 1:10, t = "Olá", f = "TT", r = 5:20)

comprimento <- length(x$r)

print(comprimento)
```
4-Data frame. Crie os data frames indicados abaixo: 


df.A <- data.frame(var1 = 1:5,  var2 = LETTERS[1:5]) 
df.B <- data.frame(var1 = 6:10, var2 = LETTERS[6:10]) 
var3 <- 11:20 

```{r}
df.A <- data.frame(var1 = 1:5,  var2 = LETTERS[1:5]) 
df.B <- data.frame(var1 = 6:10, var2 = LETTERS[6:10]) 
var3 <- 11:20

```

a)Crie o data frame df.res a partir da vinculação por linhas de df.A e 
df.B. 

```{r}
df.res <- rbind(df.A, df.B)

print(df.res)
```
b)Apresente a classe de cada coluna (por exemplo, número inteiro, 
caractere, fator etc.). 

```{r}
classes <- sapply(df.res, class)

print(classes)
```
c)Construa df.A2 conforme indicado abaixo e o vincule por linhas com 
df.B. Comente o resultado obtido. Por que? 
df.A2 <- data.frame(var1 = 1:6,  var2 = LETTERS[1:6])

```{r}

df.A2 <- data.frame(var1 = 1:6,  var2 = LETTERS[1:6])

df.res2 <- rbind(df.A2, df.B)

print(df.res2)

```
Nesse caso, o número 6 e a letra F aparecem duas vezes, já que é no sexto índice que há coincidência entre df.A2 e df.B.


d)Use o comando cbind() para adicionar o vetor var3 como uma nova 
variável de df.res. 

```{r}

df.res <- cbind(df.res, var3)

print(df.res)

```
e)Rearranje colunas desse data frame, de seguinte maneira que elas 
fiquem na seguinte ordem: var1, var3, var2. 

```{r}

df.res <- df.res[, c("var1", "var3", "var2")]
print(df.res)

```
5- Data frame. Considere o conjunto de dados state.x77{datasets}.

a)Verifique se o objeto state.x77 é um data frame, caso contrário, 
transforme-o para um data frame. 

```{r}

is.data.frame(state.x77)

state.x77 <- as.data.frame(state.x77)
 
is.data.frame(state.x77) 
```
Primeiro, verificamos que state.x77 não era um data frame.Então, transformamos em data frame e depois verificamos novamente, retornando TRUE, ou seja, a transformação está correta, e agora state.x77 é um data frame.


b)Determine quantos estados têm uma renda inferior a 4300. 

```{r}

names(state.x77)

renda_inferior_4300 <- state.x77[state.x77$Income < 4300, ]

numero_estados <- nrow(renda_inferior_4300)

numero_estados

```
c)Determine qual é o estado com maior renda. 

```{r}

names_data <- data.frame(names = rownames(state.x77), state.x77)

estado_maior_renda <- names_data[names_data$Income == max(names_data$Income), ]

estado_maior_renda$names
```
d)Construa o data frame state com os conjuntos de dados state.abb, state.area, state.division, state.name, state.region. Os nomes das linhas devem ser os nomes dos estados.


```{r}
state <- data.frame(
  state.abb,
  state.area,
  state.division,
  state.name,
  state.region
  
)

print(state)
```
e)Construa o data frame estados, adicionando, por coluna, o data frame 
state.x77 ao objeto states. 


```{r}
estados <- cbind(state, state.x77)

print(estados)

```
f)Renomeie os nomes das variáveis utilizando apenas as 3 primeiras letras 
após o ponto final dos nomes originais (por exemplo, States.abb 
será denominada abb).


```{r}

rename_columns <- function(colnames) {
  sapply(colnames, function(name) {
    parts <- unlist(strsplit(name, "\\."))
    if (length(parts) > 1) {
      return(substr(parts[2], 1, 3)) 
    } else {
      return(substr(name, 1, 3)) 
    }
  })
}

new_colnames <- rename_columns(colnames(estados))
colnames(estados) <- new_colnames

print(estados)
```
g)Remova a variável div.

```{r}

estados$div <- NULL

print(estados)
```
h)Construa estados.a, um subconjunto de estados, através da 
remoção das variáveis Life Exp, HS Grad, Frost, abb e are. 

```{r}

estados.a <- estados[, (names(estados) %in% c("Lif", "HS ", "Fro", "abb", "are"))]
estados <- estados[, !(names(estados) %in% c("Lif", "HS ", "Fro", "abb", "are"))]


print(estados)

print(estados.a)

```
i)Categorize a variável Illiteracy, em níveis de analfabetismo:  
baixo, para valores no intervalo [0,1); algum, no intervalo [1,2) 
e alto, no intervalo [2, inf). Adicione essa variável ao data frame 
estados. 

```{r}

as.numeric(estados$Ill)

intervals <- c(0, 1, 2, Inf)
labels <- c("baixo", "algum", "alto")

estados$Ill <- cut(estados$Ill, breaks = intervals, labels = labels, right = FALSE)


print(estados)
```
j)Determine o estado com maior renda na região oeste e que tenha baixo 
analfabetismo. Qual é o valor dessa renda? 

```{r}
maior <- 0

length(estados$Ill)

for(i in 1:50){
  
  if(estados$reg[i] == "West" && estados$Ill[i] == "baixo"){
    if(estados$Inc[i] > maior){
      maior <- estados$Inc[i]
      nome <- estados$nam[i]
    }
  }
}
cat("O estado do Oeste cujo índice de analfabetismo é baixo com a maior renda é",nome,",com uma renda de",maior,".")

```
6- Seja o array Titanic{datasets}, com o qual já trabalhamos em sala. 
Sempre que julgar conveniente, use transformação e visualização de dados para 
responder as questões abaixo:

a)Segundo a Wikipedia, havia cerca de 2.224 passageiros e tripulantes a 
bordo do Titanic quando ele afundou. Para quantos deles temos 
informações neste conjunto de dados? Das pessoas para as quais temos 
dados, quantas sobreviveram e quantas não? Qual é a taxa de 
sobrevivência global?

```{r}
is.data.frame(Titanic)

Titanic_df <- as.data.frame(as.table(Titanic))
sobreviventes <- Titanic_df$Freq[Titanic_df$Survived == "Yes"]
mortos <- Titanic_df$Freq[Titanic_df$Survived == "No"]

sobreviventes <- sum(sobreviventes)
mortos <- sum(mortos)
total_passageiros <- sum(Titanic)
taxa_sobrevivencia <- (sobreviventes/total_passageiros) * 100 

cat("Segundo o dataset Titanic, haviam",total_passageiros,"passageiros no Titanic.",sobreviventes,"sobreviveram ao acidente, e", mortos,"faleceram.Ou seja, o acidente possui uma taxa de sobrevivência igual a",taxa_sobrevivencia,"%.")
```
b)Quantos passageiros do Titanic eram homens e quantos eram mulheres? 
O que você encontra quando tabula por classe de bilhete?

```{r}
as.data.frame(Titanic_df)


contagem_sexo <- xtabs(Freq ~ Sex, data = as.data.frame(Titanic))
print(contagem_sexo)

contagem_sexo_classe <- xtabs(Freq ~ Sex + Class, data = as.data.frame(Titanic))

print(contagem_sexo_classe)


```
Quando tabulamos por classe de bilhete, observamos que a maioria esmagadora da terceira classe e da tripulação do Titanic eram compostas por homens.Já na segunda e terceira classe, os homens também são maioria, porém, a diferença não é tão grande.


c)Quantos passageiros de cada sexo sobreviveram e quantos deles não 
sobreviveram? Qual é a taxa de sobrevivência para passageiros por 
sexo? 

```{r}
is.data.frame(Titanic_df)

contagem_sexo_sobreviventes <- xtabs(Freq ~ Sex + Survived, data = Titanic_df)
print(contagem_sexo_sobreviventes)

freq_homens_sobreviventes <- (367 / 1731) * 100
freq_mulheres_sobreviventes <- (344 / 470) *100

print(freq_homens_sobreviventes)
print(freq_mulheres_sobreviventes)

```
Analisando os dados, podemos concluir que 367 homens sobreviveram e 1364 morreram, sendo uma taxa de sobrevivência masculina igual a 21% aproximadamente. Já em relação às mulheres, concluímos que 344 sobreviveram e 126 morreram, sendo uma taxa de sobrevivência feminina igual à 73% aproximadamente.

d)Mostre a distribuição de idade por classe de bilhete, por sexo. Comente 
o que você encontrou? 

```{r}

idade_classe_bilhete <- xtabs(Freq ~ Age + Class + Sex, data = Titanic_df)

print(idade_classe_bilhete)

```
Tanto no caso dos homens quanto no caso das mulheres, a terceira classe é onde havia maior presença de crianças.Também vale destacar que, entre os homens, há mais pessoas na tripulação do que em todas as outras classes somadas, enquanto, entre as mulheres, a tripulação é onde há menos pessoas.

e)Como o sexo, a classe do bilhete e a idade de um passageiro afetaram 
sua chance de sobrevivência? Tente usar um gráfico para responder a 
esta pergunta. 

```{r}

library(ggplot2)

data("Titanic")

Titanic_df <- as.data.frame(Titanic)

probabilidade_sobrevivencia <- aggregate(Freq ~ Sex + Class + Age, data = Titanic_df[Titanic_df$Survived == "Yes", ], FUN = sum)
probabilidade_total <- aggregate(Freq ~ Sex + Class + Age, data = Titanic_df, FUN = sum)
probabilidade_sobrevivencia <- merge(probabilidade_sobrevivencia, probabilidade_total, by = c("Sex", "Class", "Age"))
probabilidade_sobrevivencia$Probabilidade <- probabilidade_sobrevivencia$Freq.x / probabilidade_sobrevivencia$Freq.y

ggplot(probabilidade_sobrevivencia, aes(x = Class, y = Probabilidade, fill = Age)) +
  geom_bar(stat = "identity", position = "dodge") +
  facet_wrap(~ Sex, scales = "free_y") +
  labs(x = "Classe de Bilhete", y = "Probabilidade de Sobrevivência", fill = "Idade") +
  ggtitle("Probabilidade de Sobrevivência por Sexo e Classe de Bilhete") +
  theme_minimal()


```










